【裁判字號】    98,財管,33
【裁判日期】    980611
【裁判案由】    指定遺產管理人
【裁判全文】
臺灣彰化地方法院民事裁定              98年度財管字第33
號
聲  請  人    彰化縣伸港鄉農會
法定代理人    丙○○
代  理  人    丁○○
上列聲請人聲請為被繼承人甲○○選任遺產管理人事件，本院裁
定如下：
    主      文
選任乙○○（住彰化縣伸港鄉○○村○○路51號）為被繼承人甲
○○（男，民國○○年○○月○○日生，民國96年09月11日死亡，身分
證統一編號：Ｚ000000000號，生前住彰化縣伸港鄉○○村○○
路51號）之遺產管理人。
聲請程序費用新台幣壹仟元由被繼承人之遺產負擔。
    理      由
一、按繼承開始時，繼承人有無不明，而無親屬會議或親屬會議
    未於一個月內選定遺產管理人者，利害關係人得聲請法院選
    任遺產管理人。又按先順序繼承人均拋棄其繼承權時，由次
    順序之繼承人繼承。其次順序繼承人有無不明或第四順序之
    繼承人均拋棄其繼承權者，準用關於無人承認繼承之規定，
    民法第1177條、第1178條第2項、第1176條第6項規定甚明。
二、本件聲請意旨略以：聲請人係被繼承人甲○○之抵押債權人
    ，對債務人即被繼承人有新臺幣12,400,815元之債權未受償
    ，被繼承人甲○○於民國96年09月11日死亡，經查其全體繼
    承人，均已拋棄繼承，無法依民法第1177條選定遺產管理人
    ，以致聲請人之債權一直無法行使，因被繼承人甲○○之弟
    柯有益為其遺產之公同共有人，狀請選任柯有益為被繼承人
    之遺產管理人等語。
三、經查聲請人主張之事實，業據提出被繼承人甲○○之各順位
    繼承人之戶籍謄本、本院債權憑證影本、本院97年03月14
    日彰院賢家勇96年度繼1198字第0970010262號函影本為證，
    並經本院依職權調取本院96年度繼字第1198號拋棄繼承卷宗
    ，經核無訛，聲請人之主張堪信屬實。
四、次查，本院審酌乙○○為被繼承人甲○○之配偶，47年11月
    30日生，其與被繼承人關係密切，又與被繼承人為同一戶籍
    地，此有卷附戶籍謄本可稽，衡情對被繼承人甲○○之債權
    債務關係應較他人清楚，且年紀又非老邁，應堪勝任遺產管
    理之務。至聲請人雖聲請選任被繼承人甲○○之弟柯有益為
    遺產管理人，惟柯有益與被繼承人甲○○戶籍地不同，對於
    被繼承人甲○○生前財務狀況之了解程度，顯不如被繼承人
    甲○○之配偶，且甲○○與柯有益就土地之分割，彼等利害
    關係相反，故由被繼承人甲○○之配偶乙○○擔任遺產管理
    人較為適當。綜上，認本件選任乙○○為被繼承人甲○○之
    遺產管理人應為適當，並裁定如主文所示。
五、依非訟事件法第157條裁定如主文。
中    華    民    國    98    年    6     月    11    日
                  家事法庭      法  官  詹秀錦
以上正本係照原本作成
如對本裁定抗告須於裁定送達後10日內向本院提出抗告狀
中    華    民    國    98    年    6     月    11    日
                                書記官  顧嘉文


司法院資訊處製作；財團法人民間司法改革基金會備份。
